臺灣高雄地方法院刑事判決
111年度訴字第208號
公  訴  人  臺灣高雄地方檢察署檢察官
被      告  葉崑輝




指定辯護人  本院公設辯護人林易志
上列被告因殺人未遂等案件，經檢察官提起公訴（111年度偵字
第5439號），本院判決如下：
    主  文
葉崑輝犯非法持有非制式手槍罪，處有期徒刑伍年貳月，併科罰
金新臺幣拾萬元，罰金如易服勞役，以新臺幣壹仟元折算壹日，
扣案如附表一編號1至2、附表二編號4所示之物均沒收；又犯攜
帶兇器強盜未遂罪，處有期徒刑肆年，扣案如附表一編號1至2、
附表二編號4所示之物均沒收；又犯殺人未遂罪，處有期徒刑捌
年，扣案如附表一編號1至2、附表二編號4所示之物均沒收。有
期徒刑部分，應執行有期徒刑拾年。
　　事  實
一、葉崑輝明知具有殺傷力之槍枝與子彈均係槍砲彈藥刀械管制
    條例公告列管物品，非經主管機關許可不得持有，竟未經許
    可，基於持有可發射子彈具有殺傷力之非制式手槍與具有殺
    傷力之子彈之犯意，於民國100年間某日，在高雄市旗山區
    某小吃部，因其友人陳清輝(後改名陳柏蒼，102年11月27日
    已歿)積欠其債務新臺幣(下同)46萬元，遂同意由陳清輝交
    付由仿手槍外型製造之槍枝，組裝已貫通之金屬槍管而成如
    附表一編號1所示具殺傷力之非制式手槍1 枝（槍枝管制編
    號：0000000000號，含附表一編號2、附表二編號4之彈匣，
    共2個），及如附表一編號3、附表二編號5、附表三編號1之
    其中具有殺傷力的子彈共31顆，而非法持有之。　　
二、葉崑輝前因積欠高利貸，且因申辦企業紓困貸款自認遭高雄
    市彰化銀行苓雅分行刁難而心生不滿，於111年1月間計畫強
    盜銀行，遂選擇同為彰化銀行之博愛分行（址設高雄市○○區
    ○○○路000號），每日從外面經過，發現中午時間人較少，故
    計畫利用中午時間行搶。葉崑輝乃於111年2月11日中午12時
    23分許，意圖為自己不法之所有，基於攜帶兇器強盜之犯意
    ，持客觀上足以對人之生命、身體、安全構成威脅，足供兇
    器使用且已上膛之槍枝（如附表一編號1至2所示）、子彈（
    如附表一編號3所示）進入彰化銀行博愛分行，葉崑輝手持
    上開槍枝，朝6號櫃台人員洪秋蘭丟擲塑膠袋，並向洪秋蘭
    恫稱：「裝錢進袋子內」等語，以此強暴、脅迫之方式，使
    洪秋蘭畏懼遭槍枝所傷而無法抗拒。洪秋蘭先假意向葉崑輝
    稱：「必須至出納室拿鑰匙始能拿錢」等語，而後轉向身後
    之襄理悄悄地表示：「有人要搶劫」等語，襄理遂按下無聲
    之警報器報警處理，洪秋蘭再把錯誤的鑰匙交給襄理，由襄
    理持鑰匙假意要打開櫃子拿錢，並向葉崑輝佯稱櫃子打不開
    ，而藉故拖延時間，等到警方到場。嗣於同日12時29分6秒
    許，員警溫仁佑抵達現場時，葉崑輝明知溫仁佑是依法執行
    職務之公務員，且能預見上開槍枝具殺傷力、高度危險及不
    確定性，若持之朝人員活動之方向射擊，其射擊準度受情緒
    、槍械罩門準星等因素影響，子彈或流彈可能擊中腦部、心
    臟、身體等生命中樞或其他重要臟器、動脈血管而導致大量
    出血，將危及人之性命而致生死亡之結果，竟不顧此後果之
    發生，而另行基於妨害公務之犯意，以及殺人之不確定故意
    ，持上開槍枝朝溫仁佑扣按扳機，幸因卡彈而未能順利擊發
    ，溫仁佑遂退至門外，等待其他員警到場支援。於同日12時
    29分50秒許，員警陳志宏、孫揆、吳軍鋒、許志萍、陳宏儒
    均到場支援，葉崑輝竟仍承接上開犯意，於同日12時30分4
    秒至同日12時30分5秒許，持上開槍枝朝員警溫仁佑、陳志
    宏之方向扣按扳機，此次亦因卡彈而未能順利擊發，員警們
    則因葉崑輝扣按扳機之行為，而閃躲、退後。旋即於同日12
    時30分9秒至同日12時30分10秒許，葉崑輝復承接上開犯意
    ，持上開槍枝朝員警活動之方向扣按扳機，員警們再度因葉
    崑輝扣按扳機之行為，而閃躲、退後，此次亦因卡彈而未能
    順利擊發，葉崑輝即以上開強暴方式妨害溫仁佑、陳志宏、
    孫揆、吳軍鋒、許志萍、陳宏儒執行職務，幸因槍枝卡彈始
    未造成員警傷亡，而無法遂行殺人犯行。而後，葉崑輝走入
    銀行內，承接上開強盜犯意，持上開槍枝向1號櫃台人員傅
    景明恫稱：「要錢」等語，傅景明見狀拿取鐵條丟擲葉崑輝
    頭部，葉崑輝因而倒地，傅景明再持椅子朝葉崑輝身體丟擲
    ，員警們則立即衝入、壓制葉崑輝，葉崑輝乃未能遂行強盜
    犯行。嗣經警方於附表一至三所示之時間、地點，扣得如附
    表一至三所示之物，而循線查悉上情。
三、案經高雄市政府警察局鼓山分局報告臺灣高雄地方檢察署檢
    察官偵查起訴。　　
　　理  由
一、證據能力：
    本判決所引用之證據資料（詳後引用之各項證據），其中係
    屬傳聞證據部分，縱無刑事訴訟法第159 條之1至第159條之
    4 或其他規定之傳聞證據例外情形，惟因被告葉崑輝及其辯
    護人、檢察官均已同意作為證據使用（院卷第232至242頁）
    ，且本院審酌卷內並無事證顯示各該陳述之作成時、地與週
    遭環境，有何致令陳述內容虛偽、偏頗之狀況後，亦認為適
    當，應依刑事訴訟法第159條之5第1項之規定，為傳聞法則
    例外，而有證據能力。
二、認定前述犯罪事實所憑之證據：
㈠持有槍枝及子彈、強盜未遂、妨害公務部分：
1.此部分犯罪事實，業據被告葉崑輝坦承不諱（院卷第117頁）
  ，且有證人即銀行行員洪秋蘭、傅景明證述在卷（警卷第18至
  20頁、偵一卷第152頁、警卷第21至23頁、偵一卷第153頁），
  並有陳清輝之姓名更改紀錄資料（警卷第14頁）、扣押筆錄及
  扣押物品目錄表（警卷第47至51頁、第54至58頁、第61至65頁
  ）、車輛詳細資料報表（警卷第74頁）、陳清輝之戶籍資料（
  警卷第91頁）、監視器翻拍照片、扣押物及現場照片、槍枝照
  片在卷可佐（警卷第26至40頁、第45至46頁），復有附表一至
  三所示之物扣案為證。
2.而扣案如附表一編號1至2、附表二編號4所示之物，經送內政
  部警政署刑事警察局鑑定結果，認：一、送鑑手槍1枝(槍枝管
  制編號0000000000，含彈匣2個），認係非制式手槍，由仿手
  槍外型製造之槍枝，組裝已貫通之金屬槍管而成，擊發功能正
  常，可供擊發適用子彈使用，認具殺傷力。二、送鑑子彈33顆
  ，認均係非制式子彈，由金屬彈殼組合直徑約9.0mm金屬彈頭
  而成，採樣11顆試射，均可擊發，認具殺傷力等情，有該局11
  1年3月11日刑鑑字第1110023780號鑑定書附卷可稽（偵二卷第
  145至148頁）。又因上開鑑定，部分子彈未經實際鑑定有無殺
  傷力，經本院依職權再送該局鑑定結果，認：送鑑子彈33 顆
  ，其中未經試射之子彈22顆，均經試射，20顆均可擊發，認具
  殺傷力，2顆雖可擊發，惟發射動能均不足，認不具殺傷力等
  情，則有該局111年5月10日刑鑑字第1110046781號函在卷可憑
  （院卷第151頁）。是扣案如附表一編號1之非制式手槍（含附
  表一編號2、附表二編號4之彈匣）及非制式子彈31顆，經鑑定
  均具有殺傷力，自屬槍砲彈藥刀械管制條例第4條第1項第1 款
  、第2款所稱之非制式手槍及子彈無訛。從而，被告自白與事
  實相符，堪予採為認定事實之憑據。綜上所述，此部分事證明
  確，被告犯行堪以認定，應予依法論科。　
㈡殺人未遂部分：
  訊據被告矢口否認有何殺人未遂之犯行，辯稱：我沒有殺人的
  故意，我對警察開槍是想讓警察開槍把我打死云云（院卷第11
  7頁）。經查：
1.本院當庭勘驗彰化銀行博愛分行之監視器畫面，結果略以：
⑴鏡頭17部分（院卷第199至201頁、第153至163頁）：
①影像顯示時間：12時23分40秒時，1位身穿黑色上衣牛仔褲的男
  子（以下稱Ａ男，即被告）走進銀行裡面。
②影像顯示時間：12時23分42秒時，Ａ男右手從自己腰際間抽出1
  把黑色手槍。
③影像顯示時間：12時23分48秒時，A男走到畫面右邊的櫃台前，
  朝坐在裡面的女行員（以下稱B女）扔了1團白色物體。
④影像顯示時間：12時24分23秒時，坐在畫面右上方的警衛起身
  走到A男身後與A男對談，之後B女於影像顯示時間：12時25分1
  2秒時，往畫面右邊離開，A男於影像顯示時間：12時25分40秒
  時往畫面右邊走去，此時影像裡看不到A男。
⑤影像顯示時間：12時27分02秒時，A男走回原櫃台前，此時1名
  男行員（以下稱C男）走到櫃台裡低著頭一直在開抽屜鎖，於
  影像顯示時間：12時27分27秒時，C男從畫面右邊離開，A男也
  跟著往畫面右邊走去。
⑥影像顯示時間：12時28分00秒時，C男再度走到櫃台裡低著頭開
  抽屜鎖，A 男也跟著走到櫃台前，於影像顯示時間：12時28分
  36秒時，C 男從畫面右邊離開，A 男等了一會兒也往畫面右邊
  走去。
⑦影像顯示時間：12時29分06秒時，一名員警（以下稱甲員警，
  即證人溫仁佑，院卷第200頁）走進銀行。
⑧影像顯示時間：12時29分08秒時，A男從畫面右邊出現往甲員警
  方向走，甲員警也朝A男方向走去，右手一直扶在腰間的槍把
  上。
⑨影像顯示時間：12時29分10秒時，甲員警把腰間的槍取下握在
  手上，同秒內A男右手舉槍對著甲員警，槍口對著甲員警上半
  身的部位。
⑩影像顯示時間：12時29分11秒時，甲員警舉槍，槍口對著A男，
  甲員警舉槍時身體一直往後退。
⑪影像顯示時間：於12時29分14秒時，甲員警退到銀行門口，A男
  槍口朝下，於影像顯示時間：12時29分16秒時，甲員警退到門
  外，A男往畫面右邊走去。
⑫影像顯示時間：12時29分50秒時，甲員警再度舉槍走進銀行，
  槍口對著A男的方向，數名員警也陸續到達銀行門口，其中1名
  員警（以下稱乙員警，即員警陳志宏，院卷第201頁）舉槍進
  去銀行後，槍口對著A男，往A男站立的地方走去。
⑬影像顯示時間：12時30分04秒時，A男舉槍槍口朝著甲、乙員警
  站立的方向。
⑭影像顯示時間：12時30分05秒時，A男舉著槍，槍口對著乙員警
  胸口位置，乙員警往後跳開，身體向左側了一下後隨即做了一
  個下蹲的動作。
⑮影像顯示時間：12時30分08秒時，甲員警往A男方向走去，乙員
  警退到甲員警身後，於影像顯示時間：12時30分09秒時A男再
  度朝員警站立的方向舉槍，槍口對著甲員警上半身的部位，甲
  、乙員警往後退。
⑯影像顯示時間：12時30分10秒時，先有1名員警進入銀行內，之
  後全部都退到銀行門口，僅剩乙員警在銀行內，站在提款機旁
  邊。
⑰影像顯示時間：12時30分22秒時，A男轉身往畫面右邊走去，於
  影像顯示時間：12時30分36秒時，門口的員警陸續舉著槍進入
  銀行裡面，槍口朝畫面右邊前進。
⑱影像顯示時間：12時31分12秒時，1名員警從畫面右邊走來，蹲
  在先前A男舉槍與警員對峙的位置撿拾地上的東西。
⑲於影像顯示時間：12時34分58秒時，A男雙手上銬被2名員警架
  著從畫面右邊出現，於12時35分16秒被帶離銀行。
⑵鏡頭18部分：（院卷第202至205頁、第164至175頁，因與鏡頭1
  7之畫面雷同，相同部分不再重覆論述，僅針對部分畫面論述
  ）
①播放12時29分以後，員警溫仁佑進入銀行並與被告對峙之畫面
  ，依勘驗畫面，被告之手指已經扣在扳機上（院卷第204頁）
  。
②被告第三次舉槍（30分10秒）時，被告的槍口有轉向對著門外
  眾多員警（院卷第205頁）。　　
2.從鏡頭17第⑦至⑪點可知，被告於12時29分10秒許，有持槍對著
  員警溫仁佑上半身部位（第一次舉槍）；於鏡頭17第⑬至⑭點可
  知，被告於12時30分4秒至12時30分5秒許，有持槍朝著員警溫
  仁佑、陳志宏站立的方向（第二次舉槍）；從鏡頭17之第⑮點
  ，以及鏡頭18之第②點可知，被告於12時30分9秒至12時30分10
  秒許，有朝員警之方向舉槍（第三次舉槍）。是以，從員警進
  入銀行至被告遭員警制伏之過程，被告共有三次朝員警舉槍之
  舉措。
3.又證人溫仁佑於本院審理中證稱：我一進去的時候，被告的槍
  就先指著我，朝著我扣扳機，因為那聲音很明顯，他對我扣完
  扳機，我才拉完滑套，所以我沒有對他進行射擊，如果我那時
  候槍已經拉滑套，我聽到他對我扣扳機的聲音，我一定會對他
  進行開槍，所以我那時候是來不及還擊，被告扣扳機後，我的
  槍才剛上膛完，因為我不能掌握裡面的狀況，所以我就先往後
  退；被告第二次舉槍，被告的槍是朝著要進去的員警，我和陳
  志宏員警是在最前面的，被告是朝著我或陳志宏，但是我不確
  定他是指著我還是陳志宏，我和陳志宏都有聽到他扣扳機的聲
  音，所以我們才往後退；被告第三次舉槍的時候，我覺得是更
  危險的，因為被告的頭沒有出來，只有槍舉在外面、左右晃動
  ，沒有在瞄準，被告對著外面一直連續扣扳機，因為他子彈一
  直射不出來，他一直扣扳機的動作，聲音其實很明顯，我們大
  家才會一直躲開；被告三次舉槍都是朝著警方進行射擊，只是
  都沒有射出來，被告那把槍扣扳機的聲音很明顯等語（院卷第
  211頁、第216頁、第217頁、第213頁、第211頁、第218頁、第
  212頁）。　　
4.另證人即員警孫揆於本院審理中證稱：被告第二次舉槍時，我
  有聽到被告扣扳機的聲音，當時陳志宏員警第一個進去，就看
  到一把槍從轉角伸出來在扣，陳志宏員警就往後退跌倒，後來
  我過去的時候，被告又伸了第三次出來，又一直在扣扳機；我
  不光是聽到被告扣扳機的聲音，我還看到被告的手指一直在扣
  扳機的動作等語（院卷第220至221頁、第227頁）。
5.依照證人溫仁佑證述，被告三次舉槍都有扣扳機之動作，被告
  第一次舉槍是朝員警即自己扣扳機、第二次舉槍是朝自己或陳
  志宏員警扣扳機、第三次舉槍則是沒有瞄準地朝外面員警活動
  之方向扣扳機，所以員警才都有退後之舉措，核與證人孫揆證
  稱：被告第二次、第三次舉槍都有扣扳機之舉措等情互核一致
  。又從上開勘驗鏡頭18第①點，被告與證人溫仁佑對峙時，被
  告的手指已經扣在扳機上乙情，正與證人溫仁佑證稱，被告第
  一次舉槍有朝其扣扳機等情相符。另從上開勘驗鏡頭17第⑩點
  、第⑭點、第⑮至⑯點可知，被告三次舉槍之行為後，員警隨即
  均有後退之舉動，此情亦與證人溫仁佑上開證稱，因為被告三
  次舉槍都有扣扳機之動作，所以員警才都有退後之舉措等情吻
  合，且被告三次舉槍當時，與員警都已經處於相互對峙的狀態
  ，若非因為被告有作進一步之攻擊行為，員警又為何會有突然
  退後之動作，故證人溫仁佑證稱，因為被告三次舉槍都有扣扳
  機之動作，所以員警才會退後乙情，不僅與常情相符，亦與勘
  驗內容一致，再再彰顯證人溫仁佑上開證述真實性甚高。反之
  ，被告針對其扣扳機之次數，辯稱：僅有一次云云（院卷第11
  8頁），然針對其是在哪一次舉槍時扣扳機一事，被告於警詢
  、準備程序均供稱，係在僅有溫仁佑一人到場之階段（即第一
  次舉槍時）（警卷第6頁、院卷第118頁）；於本院審理中改稱
  ，係於30分5秒時（即第二次舉槍）才開的槍（院卷第205頁）
  ，顯見被告前後供述並不一致，可信度已然較低。本院認為，
  證人溫仁佑、孫揆僅係偶然到場之員警，無證據證明證人溫仁
  佑、孫揆與被告間具恩怨、仇恨關係，衡情並無為虛偽陳述之
  動機，證人溫仁佑、孫揆自無甘冒偽證罪之罪責，而誣指被告
  之可能，且渠等二人所述內容甚為一致，亦與勘驗內容吻合，
  足認證人溫仁佑、孫揆前揭所述可信度甚高，應與事實相符。
  是以，被告於上開三次朝員警舉槍時，都有扣扳機之舉動，堪
  以認定。
6.至被告辯稱：我在當兵時有保養過手槍，依照我當兵時之經驗
  ，我的這把手槍在卡彈的情況下無法繼續扣扳機云云（院卷第
  219頁、第224頁）。然被告係60年3月9日生，有個人戶籍資料
  可佐，被告以其20至30年前當兵之經驗，辯稱：我的這把手槍
  在卡彈的情況下無法繼續扣扳機云云，已難令人採信。反之，
  證人孫揆證稱：我事後有檢視被告所持的槍枝，被告用的手槍
  是有擊錘的，有擊錘的手槍扣扳機的聲音很大、很明顯，被告
  第一發子彈打不出來，也是會有打鐵的聲音「啪啪啪」，所以
  溫仁佑為什麼說他有聽到扣扳機的聲音，因為他扳機可以扣，
  扳機鉤引擊錘，會一直敲撞針，就會有很大的聲音。被告之槍
  枝，就算第一發沒有擊發、沒有點燃火藥，但是擊錘已經擊下
  去了，所以第二次還是一樣擊錘、可以再擊發，它那個子彈，
  撞針已經打到底火，但是就是沒有點燃火藥而已，半自動有扳
  機的手槍還是可以扣扳機，擊錘會往後，會一直往前打撞針，
  每扣一次就會打一次，被告的槍枝功能是正常的，所以都會有
  擊錘去敲撞針的聲音，只要是擊錘式手槍，就是這樣的原理在
  運作，可以一直按扳機，擊錘就會一直敲。一般當警察都會去
  瞭解槍枝，我已經擔任警察14年，對於槍枝很熟悉，也看多了
  ，我們在學校的時候，左輪及九二都打過，九二就是這種擊錘
  式的手槍，現在最新的PPQ是這幾年才用的，現在都是用新的
  沒有擊錘的手槍，我所分配到的勤務，大部分時間都會配槍等
  語（院卷第221頁、第219頁、第222頁、第229頁、第227至229
  頁）。本院認為，相較於被告僅有20至30年前之當兵經驗，而
  證人孫揆任職警察工作已長達14年，所分配到之勤務大多會配
  發槍枝，則其對於槍枝自然具有一定的專業知識及瞭解，且依
  其個人之工作經驗，會長時間接觸槍枝，是證人孫揆依照其個
  人之專業知識、工作經驗，針對槍枝所作出之上開證述，可信
  度已然較高。況且，證人孫揆與被告間並無仇恨關係，並無動
  機特意作出對被告不利之陳述。是以，證人孫揆證稱，被告所
  持之槍枝雖然卡彈，但還是可以扣扳機乙情，應與事實相符，
  堪以採信，被告此部分所辯，顯係臨訟所編，無足憑信。
7.按殺人未遂罪之成立，係以行為人行兇之際，是否存有殺害被
  害人之意為斷，而被告是否具有殺人之故意，本係其內心想法
  ，若非被告自白，外人無從窺知，通常僅能由行諸於外之客觀
  行為及行為當時相關情狀，綜合而為認定；於持槍射擊之情形
  ，並應審酌其所使用槍枝、子彈殺傷力之強弱，其射擊之距離
  、方向、部位、次數等，並參酌社會一般經驗法則，為其判斷
  之依據，非謂持槍射擊未中，即必無殺人之故意。又「行為人
  對於構成犯罪之事實，明知並有意使其發生者，為故意」、「
  行為人對於構成犯罪之事實，預見其發生而其發生並不違背其
  本意者，以故意論」，刑法第13條第1項、第2項分別定有明文
  。不論其為「明知」或「預見」，行為人皆在主觀上有所認識
  ，只是基於此認識進而「使其發生」或「容任其發生」之強弱
  程度有別，前者為確定故意（直接故意），後者為不確定故意
  （間接故意），二者均屬故意之範疇。準此，若行為人為犯罪
  行為時，對其行為可能致生死亡結果之發生雖非積極希望其實
  現，惟主觀上有死亡結果之預見，而死亡結果之發生又不違背
  其本意時，仍屬故意範圍。而槍械之殺傷力極大，持之朝人射
  擊足以戕害生命，為眾所週知之事，被告犯案時所持用之槍枝
  ，經送內政部警政署刑事警察局鑑定，係具有殺傷力之致命武
  器，已如前述，且被告自承：我曾在1至2年前試射過這把槍，
  當時試射有射擊成功等語（警卷第10頁），顯見被告亦知悉該
  槍枝係功能正常、具有殺傷力之槍枝無誤。又一般人均可認識
  朝有人活動之範圍開槍，將可能造成該範圍內之人中彈而發生
  死亡之結果，此乃一般具有普通社會智識經驗之人所得共同認
  知之事，被告於本案發生時年歲已50歲，且智識程度為高職畢
  業，有個人戶籍資料可佐，其為具一般社會智識經驗之成年人
  ，對於上情自難偽稱不知。而被告於上開三次朝員警舉槍時，
  都有扣扳機之舉動，業經本院認定如前，足見被告確有三次朝
  員警開槍之舉措。復從勘驗照片可知，被告上開三次開槍時，
  其與員警之距離均甚為接近（院卷第158至159頁、第160至161
  頁、第162頁），倘若當時被告射擊之角度稍加更動，則極有
  可能擊中員警，致員警中彈身亡之可能。另外，被告非受過專
  業射擊訓練之人，其持槍射擊時，本無法確保射擊之位置，被
  告於持槍射擊之情形下，就其所擊發之子彈可能擊中員警之一
  ，尚非不可預期，自不能倒果為因，以被告所持之槍枝卡彈、
  無人中彈傷亡之結果，反推被告無殺人之犯意。從而，被告主
  觀上既已知悉所持之槍枝具有殺傷力，且對於朝有人活動之範
  圍開槍，將可能造成該範圍內之人中彈而發生死亡之結果，有
  所認識及預見，猶持具有殺傷力之槍枝三次近距離地朝員警活
  動之方向射擊，足認被告主觀上應有縱使開槍擊發致人於死，
  亦不違背其本意，堪認其有殺人之不確定故意甚明。
8.至辯護人為被告辯護稱：被告在第二次或第三次扣動扳機時，
  被告已知道槍枝無法擊發了，假設被告當時有殺害警方的故意
  ，那被告在第一次舉槍並且扣動扳機，發現到子彈卡彈之後，
  被告應該是馬上做拉滑套的動作去進行故障排除，但顯然被告
  並沒有，被告就單純只是把槍往外擺然後數次舉槍，並沒有扣
  動扳機，縱使有扣動扳機，也沒有子彈發射，這個行為其實蠻
  符合被告自己的抗辯，當時他希望自己如果開槍的話，會被警
  方擊斃等語（院卷第248頁），經查：
⑴被告上開第二次、第三次朝員警舉槍時，都有扣扳機之舉動乙
  情，業經本院認定如前，雖然被告於第二次及第三次開槍之前
  ，均未見有拉滑套之動作，然本院認為，當時被告與員警正進
  行對峙、情勢緊張，被告並無受過嚴格的槍枝訓練，其於卡彈
  後的第一時間，能否即時察覺卡彈之原因，並即時採取有效之
  障礙排除措施，已非無疑，是尚難以其未即時拉滑套，即為有
  利於被告之認定，先予敘明。
⑵況且，證人孫揆證稱：被告那把是改造槍，第一發子彈不知道
  為什麼沒有擊發，第一發不發彈的話要自己手動排除；被告第
  三次舉槍完以後，我衝進去之前，被告一邊拉滑套一邊退，我
  後來進去看的時候，被告是蹲在地上一直在拉滑套，是想把第
  一發不發彈拉掉，他可能太緊張了，拉得很用力，就把上節套
  整個拉下來等語（院卷第221頁、第229頁）。佐以被告於審判
  中自承：如果我要再擊發，應該會在那邊拉槍套等語（院卷第
  224頁），顯見被告雖於第一時間未即時以拉滑套之動作來排
  除槍枝之障礙，然於雙方對峙結束後，確有試圖以拉滑套之方
  式，欲排除卡彈之狀態，應可認定。
⑶而被告若如其所辯，希望以第二次、第三次舉槍方式被警方擊
  斃等語為真，則其應係將自己曝險在員警面前，使員警得以輕
  易開槍射中，方符事理，然觀本件被告三次舉槍，除第一槍之
  殺人犯意已然明確外，另第二次、第三次舉槍時，均躲藏在柱
  子後方，露出槍口對著員警，並積極連續扣壓扳機，實難認其
  所辯係想被警方擊斃等語為真。毋寧係手槍因不明原因卡彈後
  ，因過於緊張，又不甘為警逮捕，而接續第一次舉槍之不確定
  殺人故意，持續朝員警扣壓扳機等情，較合於真實。　　　
⑷從而，在被告與警方對峙期間，其藏身柱子後方，伸出手槍不
  斷扣壓扳機，至其即將要被員警制伏之前，都還試圖作拉滑套
  之動作，表示被告始終想要繼續射擊，均足以彰顯被告於第一
  次開槍、卡彈後，於第二次及第三次朝員警開槍時，均有殺人
  之不確定故意無誤，是辯護人此部分所辯，自非可採。
⑸此外，被告主觀上對於朝有人活動之範圍開槍，將可能造成該
  範圍內之人中彈而發生死亡之結果，有所認識及預見，猶持具
  有殺傷力之槍枝，朝員警活動之方向射擊，惟被告開槍之際尚
  無刻意瞄準員警，且與到場之員警素不相識，並無仇隙可言，
  應可認定被告並無殺人之直接故意，僅具有殺人之不確定故意
  甚明。　
9.綜上所述，此部分事證明確，被告犯行堪以認定，應予依法論
  科。　
三、論罪科刑：
㈠按未經許可持有槍枝為繼續犯，於其終止持有之前，犯罪行為
  仍在繼續實施之中，其間法律縱有變更，但其行為既繼續實施
  至新法施行以後，自無行為後法律變更可言，應無新舊法比較
  之問題，而應適用其行為終止時之現行槍砲彈藥刀械管制條例
  論處（最高法院89年度台非字第186號判決意旨參照）。經查
  ，被告持有非制式手槍之時間為100年間某日起，至為警查獲
  日111年2月11日，其犯行始為終止，槍砲彈藥刀械管制條例第
  7條、第8條之規定雖於109年6月10日修正公布，並於同年月12
  日生效施行，然有關本案被告持有槍枝之行為，仍應以行為終
  了時之時點作為有無新舊法比較之時點。從而，被告就本案非
  法持有非制式手槍之行為，應逕行適用109年6月12日生效施行
  後之現行槍砲彈藥刀械管制條例第7條第4項規定，尚不生新舊
  法比較問題，併此敘明。　
㈡核被告所為，係犯槍砲彈藥刀械管制條例第7條第4項之非法持
  有非制式手槍罪、同條例第12條第4項之非法持有子彈罪、刑
  法第330條第2項、第1項、第321條第1項第3款之攜帶兇器強盜
  未遂罪、刑法第271條第2項、第1項之殺人未遂罪、刑法第135
  條第3項第2款之意圖供行使之用而攜帶兇器犯妨害公務執行罪
  。至公訴意旨認被告妨害公務之犯行，僅成立刑法第135條第1
  項之罪，容有未恰，蓋被告係持具有殺傷力之槍枝而為妨害公
  務犯行，應係成立刑法第135條第3項第2款之罪，惟其基本社
  會事實同一，且經本院告知被告可能變更之罪名及法條，無礙
  被告訴訟上防禦權，爰依刑事訴訟法第300條規定，變更起訴
  法條。
㈢罪數部分：
1.被告非法持有槍、彈之行為，於100年間某日起至為警查獲之1
  11年2月11日止，均屬繼續犯之實質上一罪。而被告以一持有
  行為，同時觸犯非法持有非制式手槍罪、非法持有子彈罪，為
  想像競合犯，應依刑法第55條規定，從一重依非法持有非制式
  手槍罪處斷。
2.被告持有槍、彈之初，尚無持之為強盜、殺人、妨害公務之意
  ，係於持有槍、彈之後，始萌生強盜、殺人、妨害公務之意，
  則被告持有槍、彈之罪，自應與其後續所犯之攜帶兇器強盜未
  遂罪、殺人未遂罪、意圖供行使之用而攜帶兇器犯妨害公務執
  行罪，分論併罰。　
3.又被告係先著手於強盜犯行後，因員警到場，被告始另萌生殺
  人、妨害公務之意，故被告所為之攜帶兇器強盜未遂罪，亦應
  與殺人未遂罪、意圖供行使之用而攜帶兇器犯妨害公務執行罪
  ，分論併罰。　　　
4.被告上開三次朝員警開槍之舉措，係於密切接近之時、地為之
  ，各行為在刑法的評價上獨立性較為薄弱，依一般社會健全觀
  念，難以強行分開，應視為數個舉動之接續施行，論以一行為
  較為合理。又被告係以同一對員警開槍之行為，同時觸犯殺人
  未遂罪、意圖供行使之用而攜帶兇器犯妨害公務執行罪，為想
  像競合犯，應依刑法第55條規定，從一重依殺人未遂罪處斷。
5.從而，被告本案所為之非法持有非制式手槍罪、攜帶兇器強盜
  未遂罪、殺人未遂罪，犯意各別、行為互殊，應予分論併罰。
㈣被告已著手於強盜、殺人行為之實行，而未生取得財物、被害
  人死亡之結果，均為未遂犯，爰依刑法第25條第2項規定，按
  既遂犯之刑度減輕之。　
㈤至公訴意旨雖僅認為被告朝員警射擊扣扳機一次，然被告確有
  朝員警射擊扣扳機三次乙情，業經本院認定如前，被告第二次
  、第三次朝員警扣扳機之犯行，雖未經起訴，惟此部分與起訴
  之殺人未遂、妨害公務部分具接續犯之實質上一罪關係，為起
  訴效力所及，本院自得併予審理。
㈥本院審酌被告漠視法令禁制，非法持有槍、彈，法紀觀念薄弱
  ，又被告持具有殺傷力之槍、彈強盜銀行之犯行，可能波及他
  人生命、身體、財產之安危，對於社會之危害性甚大，且當員
  警到場時，又持槍朝員警射擊，不僅妨害員警執行公務，亦容
  任員警死亡結果之發生，漠視人命，雖未成功索取金錢，且未
  造成重大傷亡情形，然被告之行徑實已嚴重破壞社會秩序及安
  寧，所為實應予以非難。而被告犯後坦承持有槍、彈、強盜、
  妨害公務之犯行，對於殺人未遂部分則仍矢口否認，難認其已
  真心悔悟，並兼衡被告自承係因遭地下錢莊壓迫、需錢孔急，
  乃萌生強盜銀行之意之犯罪動機、其所述之智識程度、工作、
  收入、生活情狀等節（因涉及個人隱私，故不予揭露，詳如院
  卷第247頁）、刑法第57條之各款事由等一切情狀，分別量處
  如主文所示之刑，且就併科罰金部分，諭知易服勞役之折算標
  準，又考量被告所犯上開非法持有非制式手槍罪、攜帶兇器強
  盜未遂罪、殺人未遂罪犯行間，侵害法益不同、犯罪型態有別
  等因素，爰就有期徒刑部分，定應執行刑如主文所示。
㈦沒收部分：
1.扣案如附表一編號1至2、附表二編號4所示之物，係未經許可
  不得持有之違禁物，不問屬於犯罪行為人與否，應依刑法第38
  條第1項規定，隨同於被告所犯之非法持有非制式手槍罪宣告
  沒收。又被告亦係持此槍枝為強盜、殺人之犯行，亦屬供犯罪
  所用之物，且為被告所有，亦應依刑法第38條第2項之規定，
  隨同於被告所犯之攜帶兇器強盜未遂罪、殺人未遂罪宣告沒收
  。　
2.扣案如附表一編號3、附表二編號5、附表三編號1所示之子彈
  共33顆，其中31顆具有殺傷力、2顆不具殺傷力，業如前述，
  具殺傷力子彈31顆部分，均因送驗而發射殆盡，所餘殘體，以
  及不具殺傷力之子彈2顆，均非屬違禁物，爰均不予宣告沒收
  。　
3.扣案如附表一編號4所示之物，雖係被告犯案時所戴，然其平
  常就有戴該墨鏡之習慣，並非以之刻意偽裝、掩飾本案犯行，
  此據被告自承在卷（院卷第245至246頁），本院認為該墨鏡僅
  為尋常之物，欠缺刑法上重要性，爰依刑法第38條之2第2項之
  規定，不予宣告沒收。
4.扣案如附表一編號5所示之物，被告雖係持該塑膠袋要求洪秋
  蘭放置現金，此據被告自承在卷（院卷第245頁），屬供強盜
  犯罪所用之物，然此僅為尋常之物，且價值低廉，欠缺刑法上
  重要性，爰依刑法第38條之2第2項之規定，不予宣告沒收。
5.扣案如附表二編號1至2所示之物，被告雖自承：我是開6823-P
  3號自小客車前往彰化銀行博愛分行等語（警卷第8頁），然本
  院認為，該車輛僅為一般代步工具，已難評價為供強盜犯罪所
  用之物。況且，該車輛之廠牌為保時捷，價值甚高，若將之宣
  告沒收恐有違比例原則而有過苛之虞，爰依刑法第38條之2第2
  項之規定，不予宣告沒收。　　　
6.扣案如附表二編號3所示之物，無積極證據認定與本案有何關
  聯，爰不予宣告沒收。　
㈧不另為無罪諭知部分：
1.公訴意旨另以：被告基於持有子彈之犯意，於上開時、地，經
  陳清輝交付之子彈共有「50多發」，而認為除了本院上開認定
  有罪之「31顆」之外，其餘部分（即「50多發」-「31顆」）
  亦涉犯槍砲彈藥刀械管制條例第12條第4項之非法持有子彈罪
  嫌等語。
2.惟本案所扣得之子彈僅有「33顆」（如附表一編號3、附表二
  編號5、附表三編號1），則未扣案部分（即「50多發」-「33
  顆」），因未經扣案，故未能送鑑定，自無法證明此部分子彈
  具有殺傷力，而不構成非法持有子彈罪。
3.又扣案之「33顆」中，其中「2顆」子彈，經鑑定結果認為不
  具殺傷力一節，業如前述，此部分亦不構成非法持有子彈罪。
4.從而，未扣案部分（即「50多發」-「33顆」），以及扣案中
  認不具殺傷力之「2顆」子彈，均不成立非法持有子彈罪，本
  應為無罪之諭知，然因此部分倘成立犯罪則與前揭經本院論罪
  之非法持有非制式手槍罪部分存有想像競合關係，爰不另為無
  罪之諭知，併予指明。　
據上論斷，應依刑事訴訟法第299條第1項前段、第300條，判決
如主文。
本案經檢察官范家振提起公訴，檢察官李白松到庭執行職務。
中　　華　　民　　國　　111 　年　　6 　　月　　24　　日
                  刑事第十四庭  審判長法　官  呂明燕
                                      法  官  吳書嫺
                                      法  官  胡慧滿
以上正本證明與原本無異。
如不服本判決應於收受送達後20日內向本院提出上訴書狀，並應
敘述具體理由；如未敘述上訴理由者，應於上訴期間屆滿後20日
內向本院補提理由書（均須按他造當事人之人數附繕本）「切勿
逕送上級法院」。
中　　華　　民　　國　　111 　年　　6 　　月　　24　　日
  　　　　　　　　　　　　　　　　　  書記官　陸艷娣
本件得於二十日內上訴。　
附錄本案論罪科刑法條：
槍砲彈藥刀械管制條例第7條
未經許可，製造、販賣或運輸制式或非制式火砲、肩射武器、機
關槍、衝鋒槍、卡柄槍、自動步槍、普通步槍、馬槍、手槍或各
類砲彈、炸彈、爆裂物者，處無期徒刑或七年以上有期徒刑，併
科新臺幣三千萬元以下罰金。
未經許可，轉讓、出租或出借前項所列槍砲、彈藥者，處無期徒
刑或五年以上有期徒刑，併科新臺幣一千萬元以下罰金。
意圖供自己或他人犯罪之用，而犯前二項之罪者，處死刑或無期
徒刑；處徒刑者，併科新臺幣五千萬元以下罰金。
未經許可，持有、寄藏或意圖販賣而陳列第一項所列槍砲、彈藥
者，處五年以上有期徒刑，併科新臺幣一千萬元以下罰金。
意圖供自己或他人犯罪之用，以強盜、搶奪、竊盜或其他非法方
法，持有依法執行公務之人所持有之第一項所列槍砲、彈藥者，
得加重其刑至二分之一。
第一項至第三項之未遂犯罰之。 
槍砲彈藥刀械管制條例第12條
未經許可，製造、販賣或運輸子彈者，處一年以上七年以下有期
徒刑，併科新臺幣五百萬元以下罰金。
未經許可，轉讓、出租或出借子彈者，處六月以上五年以下有期
徒刑，併科新臺幣三百萬元以下罰金。
意圖供自己或他人犯罪之用，而犯前二項之罪者，處三年以上十
年以下有期徒刑，併科新臺幣七百萬元以下罰金。
未經許可，持有、寄藏或意圖販賣而陳列子彈者，處五年以下有
期徒刑，併科新臺幣三百萬元以下罰金。
第一項至第三項之未遂犯罰之。
刑法第330條
犯強盜罪而有第三百二十一條第一項各款情形之一者，處七年以
上有期徒刑。
前項之未遂犯罰之。
刑法第321條
犯前條第一項、第二項之罪而有下列情形之一者，處六月以上五
年以下有期徒刑，得併科五十萬元以下罰金：
一、侵入住宅或有人居住之建築物、船艦或隱匿其內而犯之。
二、毀越門窗、牆垣或其他安全設備而犯之。
三、攜帶兇器而犯之。
四、結夥三人以上而犯之。
五、乘火災、水災或其他災害之際而犯之。
六、在車站、港埠、航空站或其他供水、陸、空公眾運輸之舟、
    車、航空機內而犯之。
前項之未遂犯罰之。　
刑法第271 條
殺人者，處死刑、無期徒刑或十年以上有期徒刑。
前項之未遂犯罰之。
預備犯第一項之罪者，處二年以下有期徒刑。　
刑法第135條
對於公務員依法執行職務時，施強暴脅迫者，處三年以下有期徒
刑、拘役或三十萬元以下罰金。
意圖使公務員執行一定之職務或妨害其依法執行一定之職務或使
公務員辭職，而施強暴脅迫者，亦同。
犯前二項之罪而有下列情形之一者，處六月以上五年以下有期徒
刑：
一、以駕駛動力交通工具犯之。
二、意圖供行使之用而攜帶兇器或其他危險物品犯之。
犯前三項之罪，因而致公務員於死者，處無期徒刑或七年以上有
期徒刑；致重傷者，處三年以上十年以下有期徒刑。
附表一：
時間：111年2月11日12時30分許
地點：高雄市○○區○○○路000號（彰化銀行博愛分行）
編號         品名 數量 1 非制式手槍 （槍枝管制編號：0000000000號） 1枝 2 彈匣 1個 3 子彈 8顆 4 墨鏡 1副 5 塑膠袋 1個 
附表二：
時間：111年2月11日15時25分許
地點：高雄市○○區○○路00號（車牌號碼0000-00號之自小客車內
）
編號         品名 數量 1 黑色自小客車 （車牌號碼：0000-00號、廠牌：保時捷） 1輛 2 上開車輛之鑰匙 1支 3 蘋果廠牌手機 1支 4 長彈匣 1個 5 子彈 24顆 
附表三：
時間：111年2月11日16時22分許
地點：高雄市○○區○○○路000號12樓之1（葉崑輝住處）
編號         品名 數量 1 子彈 1顆